【裁判字號】    98,抗,33
【裁判日期】    980922
【裁判案由】    拍賣抵押物
【裁判全文】
臺灣屏東地方法院民事裁定                98年度抗字第33號
抗  告  人  甲○○
相  對  人  台新國際商業銀行股份有限公司
法定代理人  乙○○
上列當事人間拍賣抵押物事件，抗告人對於本院民國98年8 月10
日98年度司拍字第213 號裁定提起抗告，本院裁定如下：
    主  文
抗告駁回。
抗告程序費用新臺幣壹仟元由抗告人負擔。
    理  由
一、本件原裁定意旨略以：抗告人於民國93年9 月21日，以其所
    有如附表所示之不動產，為其與債務人洪顥紜向相對人借款
    擔保，設定新臺幣（下同）480,000 元之最高限額抵押權，
    存續期限為93年9 月21日至123 年9 月20日止，債務清償期
    依照各個債務契約所定清償日期，經登記在案，債務人洪顥
    紜於90年11月28日起向相對人借款400,000 元、300,00
    0 元、450,000 元，約定借款期限為93年9 月22日起至
    100 年9 月22日止、91年1 月1 日起至92年1 月1 日止，
    分期按月清償本息，詎自94年12月17日起，債務人洪顥紜未
    依約清償本息，積欠本金480,000 元及利息與違約金，依約
    視同全部到期，相對人為此聲請拍賣抵押物，以資受償，並
    提出抵押權設定契約書影本、他項權利證明書影本、土地登
    記簿謄本、建物登記簿謄本各一件及借據影本、交易明細表
    各三件為證。本院經合法通知抗告人，就上開債權額表示意
    見，然抗告人逾期仍未以書面或言詞表示意見，從而，相對
    人聲請拍賣抵押物，核與民法第873 條第1 項之規定相符，
    應予准許，爰裁定准予拍賣等語。
二、本件抗告意旨則以：抗告人於93年9 月21日提供其所有土地
    及建物為其與債務人洪顥紜設定480,000 元之最高限額抵押
    權，抗告人皆依約繳交本息，又債務人洪顥紜於90年11月28
    日起向相對人借款之3 筆債務，抗告人未擔任保證人亦未提
    供土地、建物而設定抵押權，故相對人之請求為無理由，爰
    請求廢棄原裁定等語。
三、按抵押權人，於債權已屆清償期，而未受清償者，得聲請法
    院拍賣抵押物，就其賣得價金而受清償；最高限額抵押權所
    擔保之原債權，因最高限額抵押權人聲請裁定拍賣抵押物而
    確定，民法第873 條、第881 條之12第1 項第5 款分別定有
    明文。而抵押權人依民法第873 條規定聲請拍賣抵押物者，
    係屬非訟事件，法院所為准駁之裁定，無確定實體法上法律
    關係存否之效力，於債權及抵押權之存否，亦無既判力。故
    祗須其抵押權已經依法登記，並由抵押權人所提出之文件為
    形式上審查，已能明瞭有債權存在，且抵押債權已屆清償期
    而未受清償，法院即應為准許拍賣抵押物之裁定。如對於此
    項法律關係有爭執時，應由有爭執之人提起訴訟，以求解決
    ，不得僅依抗告程序聲明其有爭執，並據為廢棄拍賣裁定之
    理由（最高法院51年台抗字第269 號判例參照）。
四、經查，相對人主張之事實，業經其提出抵押權設定契約書、
    他項權利證明書、土地、建物登記簿謄本、第二順位房屋抵
    押借款借據暨約定書、增補約定書及本票影本、YOUBE 信用
    貸款約定書、YOUBE 申請書、信用卡申請書影本、其他特約
    事項影本等件為證，前揭借款債務形式上即為如附表所示不
    動產上所登記之抵押權效力所及，而抗告人既為如附表所示
    土地及建物所有權登記名義人，則相對人對之聲請為拍賣抵
    押物裁定即屬適法，至抗告人所爭執其抵押權所擔保之48萬
    元借款有無按期清償本息，以及債務人洪顥紜其餘各筆借款
    是否為抗告人所有如附表所示不動產上所設定最高限額抵押
    權效力所及等事項，均涉及實體爭執，抗告人應另提起訴訟
    以求解決，尚非本件非訟事件所能審究，抗告人據此為由提
    起抗告，求為廢棄原裁定，非有理由，應予駁回。
據上論結，本件抗告為無理由，依非訟事件法第21條第2 項、第
46條、民事訴訟法第495 條之1 第1 項、第449 條第1 項、第48
4條第1項、第78條，裁定如主文。
中    華    民    國    98    年    9     月    22    日
                   民事第一庭 審判長法  官  孫國禎
                                    法  官  張以岳
                                    法  官  潘  快
正本係照原本作成。
本裁定不得再抗告。
                                書  記  官  黃麗燕
中    華    民    國    98    年    9     月    22    日
┌────────────────────────────────────────────┐
│附表：                                                                                  │
├──┬──────────────────┬─┬──────────┬───┬─────┤
│編號│ 土          地           坐      落│地│  面          積    │權 利 │          │
│    ├───┬────┬──┬──┬───┤  ├──┬──┬────┤      │備      考│
│    │縣  市│鄉鎮市區○段  ○○段│地  號│目│公頃│公畝│平方公尺│範 圍 │          │
├──┼───┼────┼──┼──┼───┼─┼──┼──┼────┼───┼─────┤
│001 │屏東  │竹田    │新勢│    │686   │建│0   │11  │80      │全部  │          │
└──┴───┴────┴──┴──┴───┴─┴──┴──┴────┴───┴─────┘
┌──────────────────────────────────────────────────────────┐
│附表（建物）︰                                                                                                      │
├──┬───┬───────┬───────┬─────┬─────────────────┬──┬────────┤
│    │      │              │              │建築式樣主│      建物面積（平方公尺）        │    │                │
│    │      │              │              │          ├───────────┬─────┤權利│                │
│編號│建  號│建  物  門  牌│基  地  坐  落│要建築材料│ 樓    層    面    積 │附屬建物主│    │備          考  │
│    │      │              │              │          │                      │要建築材料│範圍│                │
│    │      │              │              │及房屋層數│ 合                計 │及用途    │    │                │
├──┼───┼───────┼───────┼─────┼───────────┼─────┼──┼────────┤
│001 │223   │竹田鄉○○路16│新勢段686地號 │鋼筋混凝土│1 樓90.01 、2 樓90.01 │屋頂突出物│全部│                │
│    │      │-2號          │              │造、二層樓│合計180.02            │面積3.64  │    │                │
│    │      │              │              │房        │                      │          │    │                │
└──┴───┴───────┴───────┴─────┴───────────┴─────┴──┴────────┘


司法院資訊處製作；財團法人民間司法改革基金會備份。
